臺灣高雄地方法院刑事判決　　　　　　　100年度訴字第679號
公　訴　人　臺灣高雄地方法院檢察署檢察官
被　　　告　陳安心
指定辯護人　本院公設辯護人蘇鴻吉
上列被告因毒品危害防制條例案件，經檢察官提起公訴（100 年
度偵字第12984 號），本院判決如下：
    主  文
陳安心販賣第一級毒品，處有期徒刑拾伍年貳月；未扣案之00
00000000號門號卡壹張沒收，如全部或一部不能沒收時
，追徵其價額；未扣案之販毒所得新臺幣伍佰元沒收，如全部或
一部不能沒收時，以其財產抵償之。
    事  實
一、陳安心前於民國90年間因犯強盜罪，經臺灣高等法院高雄分
    院以91年度上更一字第173 號判處有期徒刑7 年6 月，經最
    高法院以91年度台上字第5119號駁回上訴確定，於90年4 月
    25日入監與其前犯肅清煙毒條例案件之殘刑接續執行後，於
    98年11月4 日假釋出監，現仍於假釋付保護管束期間（不構
    成累犯）。猶不知警惕，明知海洛因為毒品危害防制條例第
    2 條第2 項第1 款所定之第一級毒品，不得意圖營利而販賣
    ，竟基於販賣第一級毒品海洛因以營利之犯意，於100 年4
    月19日上午10時42分許，以其所有之門號0000000000號行動
    電話，撥打許宇忠持用之門號0000000000號行動電話，向許
    宇忠兜售第一級毒品海洛因，許宇忠遂應允向陳安心購買價
    格為新臺幣（下同）500 元之毒品海洛因，並約定交易方式
    為：由許宇忠先給付價金予陳安心，俟陳安心備妥毒品海洛
    因後，再交付毒品海洛因予許宇忠。雙方談妥後，陳安心即
    於100 年4 月19日上午10時50分許，在高雄市○○區○○路
    之統一超商前，向許宇忠收取上開價金500 元，隨後向姓名
    不詳之人販入第一級毒品海洛因，並從中留扣可供己施用之
    少量毒品海洛因，藉此獲取利益；陳安心再於同日13時許，
    在高雄市○○區○○路141 巷15號前，將上開扣取量差後之
    第一級毒品海洛因1 包交付許宇忠，而販賣第一級毒品海洛
    因予許宇忠1 次牟利。嗣陳安心甫將上開毒品海洛因1 包交
    予許宇忠收受後，適為執行巡邏勤務之員警察覺有異，當場
    查獲，並自許宇忠所騎乘機車上安全帽內扣得上開第一級毒
    品海洛因1 包（驗前淨重0.0231公克，驗後淨重0.0138公克
    ），始悉上情。
二、案經高雄市政府警察局左營分局報請臺灣高雄地方法院檢察
    署檢察官偵查起訴。
    理  由
壹、證據能力部分
一、按被告以外之人，於檢察事務官、司法警察官或司法警察調
    查中所為之陳述，與審判中不符，如其先前所為之陳述經證
    明具有較可信之特別情況，且為證明犯罪事實存否所必要者
    ，得為證據，刑事訴訟法第159 條之2 亦有明文規定。準此
    ，被告以外之人於司法警察人員調查中所為之陳述，如於審
    判中已到庭證述，且與審判中之陳述相符時，則其前於警詢
    之陳述並不符合刑事訴訟法第159 條之2 有關傳聞例外之規
    定，故不得作為認定本案犯罪事實有無之證據，即應以其等
    於審判中之陳述作為證據。證人許宇忠於警詢中之陳述（警
    卷第7 至11頁、第12至13頁），就100 年4 月19日被告如何
    撥打電話向其兜售毒品海洛因，其應允購買後，先交付價金
    500 元予被告，被告備妥毒品海洛因後再交予其收受，旋為
    警查獲，及其未與被告共同出資購買毒品海洛因等情，核與
    其嗣於本院審理中證述之情節並無實質上之不符，參照上開
    說明，其警詢中之陳述已無作為證據之必要，而無證據能力
    。
二、按被告以外之人於審判外之陳述，雖不符刑事訴訟法第159
    條之1 至第159 條之4 之規定，而經當事人於審判程序同意
    作為證據，法院審酌該言詞陳述或書面陳述作成時之情況，
    認為適當者，亦得為證據；當事人、代理人或辯護人於法院
    調查證據時，知有第159 條第1 項不得為證據之情形，而未
    於言詞辯論終結前聲明異議者，視為有前項之同意，刑事訴
    訟法第159 條之5 定有明文。除上開證據外，本判決所引用
    具傳聞性質之各項證據資料，經本院於審判期日依法踐行調
    查證據程序，檢察官、被告及辯護人就上開證據之證據能力
    均未爭執，於言詞辯論終結前亦未聲明異議，復查無依法應
    排除證據能力之情形，依上開規定，應有證據能力。
貳、認定事實依據之證據及理由
一、訊據被告陳安心固供承有於前揭時、地以電話與許宇忠聯絡
    後，向許宇忠收取購買毒品海洛因之價金500 元，嗣並親自
    交付第一級毒品海洛因1 包予許宇忠收受，旋為警查獲，當
    場扣得該被告交付予許宇忠之毒品海洛因1 包等情，惟矢口
    否認有何販賣第一級毒品之犯行，辯稱：當天伊是要與許宇
    忠合資購買毒品海洛因一起施用，許宇忠拿500 元給伊，由
    伊出面向他人調毒品後，伊再將毒品海洛因交給許宇忠，伊
    尚未將出資款200 元交給許宇忠，即為警查獲，伊並無販賣
    毒品海洛因予許宇忠云云。惟查：
  (一)100 年4 月19日上午10時42分許，被告撥打電話向許宇忠兜
    售毒品海洛因，許宇忠應允購買毒品海洛因並交付價金500
    元予被告，被告即向不詳人士販入毒品海洛因，再將備妥之
    毒品海洛因1 包交付許宇忠，而販賣第一級毒品海洛因予許
    宇忠得手，旋為警查獲等情，業據證人許宇忠於偵查、本院
    審理中具結證稱：當天上午被告撥打多通電話給伊，詢問伊
    是否要購買海洛因，伊才向被告表示要購買500 元之毒品海
    洛因。伊是單純買來要自己施用，沒有與被告共同出資購買
    毒品之意思，伊也沒有約定購買毒品海洛因後要與被告一起
    施用。當天伊與被告約定之交易方式，是伊上午10點多先拿
    500 元給被告，約隔1 、2 個鐘頭被告調到毒品海洛因後，
    再約時間交付毒品海洛因給伊；為警查獲當時，被告已將毒
    品海洛因交予伊，伊騎車先離開後，看到警察攔住被告，伊
    感覺心理不踏實，知道自己做錯事情，所以警察叫住伊時，
    伊就自己回頭，想要自首，並將放在安全帽內之毒品海洛因
    交給警察等語明確（偵卷第4 至6 頁、第91至92頁、第96至
    97頁、本院卷第47至52頁），核與卷附通聯紀錄所示：被告
    所有之門號0000000000號行動電話與許宇忠持用之門號0000
    000000號行動電話，於100 年4 月19日上午10時42分22秒、
    同日12時19分09秒、同日12時44分43秒，確有通話紀錄等情
    相符（偵卷第60至61頁）。且嗣於同日13時許，被告業將上
    開毒品海洛因交付予證人許宇忠收受而完成交易之際，為警
    當場查獲乙節，復經證人即查獲員警李聰凱於偵查中證述：
    當天伊與同事黃耀舜執行巡邏勤務，被告在伊等前方闖紅燈
    ，伊欲上前開單時，看見被告與許宇忠各騎一台機車在巷口
    ，被告從皮包中拿出一包夾鏈袋，伊研判可能在交易毒品，
    即與黃耀舜分別上前攔查許宇忠、被告，當場在許宇忠吊掛
    於機車上之安全帽內查獲海洛因1 包等情明確（偵卷第70至
    71頁）。此外，證人許宇忠為警查獲時持有之第一級毒品海
    洛因1 包（驗前淨重0.0231公克，驗後淨重0.0138公克），
    經送驗結果，確含有第一級毒品海洛因成分，有高雄市立凱
    旋醫院濫用藥物成品檢驗鑑定書1 紙在卷可憑（偵查卷第54
    頁反面）。足證證人許宇忠上開證詞，與事實相符，應堪採
    信。
  (二)被告雖辯稱：伊與許宇忠係合資購買海洛因，買回來要一起
    施用云云，惟其於偵查中供稱：因伊沒有錢，許宇忠有錢，
    伊想叫許宇忠拿錢購買，伊再向許宇忠討來吃。伊是去高雄
    市○○路，跟一個叫「阿輝」的人購買毒品海洛因云云（偵
    卷第8 至9 頁）；於本院審理中則供稱：伊身上有200 元，
    打算出資200 元與許宇忠合資購買，只是還沒拿錢給許宇忠
    。毒品海洛因是伊去燕巢地區，向綽號「賓仔」之人購買云
    云（本院卷第14至15頁），就其當日究竟有無資金可與證人
    許宇忠合資購買毒品海洛因、其係至何處向何人購入毒品海
    洛因等節，前後供述明顯不一，是其上開辯解是否屬實，已
    甚可疑。又證人許宇忠業已明確證稱：當日伊拿500 元給被
    告是要購買海洛因供己施用，並非要與被告一同施用，伊沒
    有與被告合資的意思，被告也沒有說要出資200 元，亦無邀
    同伊一同前往向他人購買，伊未曾與被告討論共同出資購買
    之細節等語明確（本院卷第49至52頁），參以被告與證人許
    宇忠僅為一般情誼，並無宿怨仇隙等情，亦據證人許宇忠與
    被告一致證陳在卷（本院卷第51頁、第55頁），且本次證人
    許宇忠亦因違反毒品危害防制條例案件，由臺灣高雄地方法
    院檢察署檢察官偵查中（100 年度毒偵字第2911號），業據
    本院調取上開卷宗核閱屬實，衡情證人許宇忠當無故為誣陷
    被告，反陷己入施用或持有毒品罪之追訴、處罰之可能。益
    證證人許宇忠前開證詞，洵屬有據，堪予採憑；被告前揭辯
    解，要屬無據，不足採信。至證人許宇忠另證稱：被告於10
    0 年4 月17日、同年4 月18日亦曾販賣毒品海洛因2 次予伊
    云云，惟已據被告堅決否認，且此部分並無其他積極證據可
    資補強其證述之真實性，尚難據為被告不利之認定。
  (三)至證人許宇忠於本院審理中固證稱：伊拿錢「叫被告幫伊購
    買毒品海洛因」等語，惟其亦證稱：伊之前透過友人知道被
    告有辦法取得海洛因，故伊當日係詢問被告是否有辦法幫伊
    購得海洛因，伊不知道被告如何取得海洛因，伊先拿500 元
    給被告表示要購買海洛因，等1 、2 個鐘頭後，被告會再拿
    毒品海洛因給伊，伊不知道被告之毒品來源為何，被告也沒
    有告訴伊或邀同伊一起前往向他人購買，被告拿毒品海洛因
    給伊時，是已經分裝好500 元的量等情（偵卷第5 頁、本院
    卷第47、50至52頁），依前開證人許宇忠所述其向被告取得
    毒品海洛因之經過，證人許宇忠主觀上認知之交易對象即係
    被告，其對於被告取得毒品之來源、價格、數量等均不知悉
    ，無法自行與該毒品來源聯絡，亦無洽談該等數量、價格之
    權限，均顯與一般委託代購時，委託人均能自行與販賣對象
    聯繫並談妥交易價格、數量等交易細節，僅委由受託人前往
    拿取毒品、交付價金之常情有間；況被告取得毒品海洛因，
    係扣除留供其自己施用之少量海洛因後，始將剩餘之毒品海
    洛因交付許宇忠乙節，業據證人許宇忠於本院審理中證述：
    被告分裝好拿給伊，說就是500 元的量，伊跟被告反應數量
    為何那麼少，被告說毒品純度很好，量比較少，伊趕著去上
    班，故伊懷疑是被告用掉等語明確（本院卷第49頁反面、50
    頁反面至51頁），顯見被告並非無償代許宇忠向他人購買海
    洛因，而係基於營利之意圖販入，並未經許宇忠同意，擅自
    留扣少量海洛因，而賺取其中之量差牟利甚明，是此部分亦
    無從據為對被告有利之認定。
  (四)海洛因係屬政府公告查禁之第一級毒品，販賣毒品海洛因係
    違法行為，非可公然為之，且有其獨特之販售通路及管道，
    復無公定價格，不論任何包裝，均可任意分裝增減分量，而
    每次買賣之價量，可能隨時依雙方關係之深淺、資力、需求
    量及對行情之認知、來源是否充裕、查緝是否嚴謹、購買者
    被查獲時供述購買對象之可能風險評估等，而異其標準，非
    可一概而論；惟販賣之人從價差或量差中牟利方式雖異，其
    圖利之非法販賣行為則均相同，是縱未確切查得販賣賺取之
    實際差價，但除別有事證，足認係按同一價格轉讓，確未牟
    利之情形外，尚難執此認非法販賣之事證有所不足，致知過
    坦承者難辭重典，飾詞否認者反得逞僥倖，而失情理之平。
    又販賣第一級毒品海洛因係法定刑為死刑或無期徒刑之重罪
    ，且毒品海洛因價格昂貴，取得不易，苟無利可圖，應無甘
    冒遭查緝將處極刑之危險，平白將毒品海洛因無償或原價交
    付非親非故之人之理。是以，被告販入之價格當較其出售之
    價格為低，或價格縱屬相同，亦應有加以稀釋、扣留數量，
    從中賺取量差方式牟利之意圖及事實，應屬符合論理法則，
    且不違背社會通常經驗之合理判斷。查本件被告既未坦承上
    揭販賣毒品海洛因之犯行，則其販賣獲利之情形，委難察得
    實情；惟被告與證人許宇忠並無深刻交情，業據證人許宇忠
    於本院審理中證述明確（本院卷第51頁），詎被告竟主動撥
    打電話向許宇忠兜售海洛因，並於許宇忠應允購買後，立即
    赴指定地點向許宇忠收取價金500 元，復專程前往向他人取
    得海洛因，再聯絡許宇忠交付海洛因，衡情被告與許宇忠非
    親非故，應無甘冒被查獲判刑之風險，浪費上開聯絡、等候
    之時間，大費周章備妥毒品海洛因後，平白無故將毒品海洛
    因無償轉讓或原價讓予許宇忠之可能，參以證人許宇忠亦證
    稱：伊發現海洛因之數量有少，伊質問被告，被告說是純度
    較高、品質較好，但伊懷疑是被告自己用掉等語在卷，足認
    被告係以從中留扣毒品海洛因、賺取量差之方式，獲取不法
    利益無訛，是被告主觀上確有販賣毒品海洛因以營利之意圖
    ，應堪認定。
  (五)綜上所述，被告前開所辯：伊是與許宇忠合資購買毒品海洛
    因，伊沒有販賣毒品海洛因予許宇忠云云，純係畏罪避就之
    詞，難以採信。事證明確，被告前揭犯行，已堪認定。
二、論罪科刑：
  (一)按海洛因係毒品危害防制條例第2 條第2 項第1 款所稱之第
    一級毒品，不得意圖營利而販賣。至所謂「幫助施用」，固
    係受託人代為購買第一級毒品海洛因後，交付委託人而便利
    、助益委託人施用，惟需以「無償」受他人委託為前提；倘
    基於營利之不法意圖，以賺取價差、量差方式牟利，則屬販
    賣毒品海洛因（最高法院98年度台上字第3670號判決意旨參
    照）。是本件被告陳安心基於營利之不法意圖，賺取量差而
    販賣毒品海洛因予許宇忠，核其所為，係犯毒品危害防制條
    例第4 條第1 項之販賣第一級毒品罪。被告販賣前持有第一
    級毒品海洛因之低度行為，應為其後販賣第一級毒品海洛因
    之高度行為所吸收，不另論罪。再刑法第59條之酌量減輕其
    刑，固以犯罪之情狀在客觀上足以引起一般同情，認縱予宣
    告法定最低刑期，猶嫌過重者，始有其適用。而販賣第一級
    毒品之法定刑為死刑或無期徒刑，然販賣第一級毒品者，其
    原因動機不一，犯罪情節亦不同，或有大盤毒梟，或有中小
    盤販賣或零星販賣賺取蠅頭小利者，其等行為對社會造成危
    害之程度自屬有異，倘對之一律科處法定最低本刑無期徒刑
    ，不可謂不重，於此情形，倘依客觀犯行與主觀惡性加以考
    量其情狀，認處以有期徒刑，即足以達成刑罰之功效，並可
    達防衛社會之目的，自得適用刑法第59條規定酌量減輕其刑
    ，期使個案裁判之量刑罪刑相當，符合比例原則、平等原則
    ，且不違社會普遍認知公平正義及國民法律情感。查本件被
    告販賣海洛因之次數僅1 次，所得財物僅為500 元，販賣次
    數、數量均屬非鉅，獲利有限，其情節與大量走私、販賣海
    洛因磚之毒梟相比，尚屬輕微，倘處以法定最低刑度無期徒
    刑，衡以一般社會觀念，顯然過重，其犯罪情狀於客觀上猶
    可憫恕，爰依刑法第59條規定，酌減其刑（除得併科罰金部
    分外）。
  (二)爰審酌被告明知第一級毒品海洛因對於人體危害甚鉅，竟販
    售海洛因圖利，助長毒品擴散及氾濫，戕害國民身心健康，
    嚴重危害社會治安，且犯後始終否認犯行，毫無悔過之意，
    態度欠佳，實不宜寬貸，姑念其本件販賣毒品之次數僅1 次
    ，數量非鉅，所得有限，復斟酌其犯罪動機、目的、生活狀
    況、智識程度，及其素行非佳，有臺灣高等法院被告前案紀
    錄表在卷可稽等一切情狀，量處如主文所示之刑，以資懲儆
    。
  (三)再被告所有之0000000000號行動電話門號卡1 張，為其供聯
    絡本件販賣毒品犯罪所用之物，有家樂福電信股份有限公司
    電信用戶基本資料列表1 紙、通聯紀錄1 份在卷可稽（偵卷
    第58頁、第60至61頁），雖未扣案，仍應依毒品危害防制條
    例第19條第1 項規定宣告沒收，如全部或一部不能沒收時，
    應追徵其價額。而被告販賣毒品海洛因予許宇忠所得財物50
    0 元，應依毒品危害防制條例第19條第1 項規定沒收，如全
    部或一部不能沒收時，應以其財產抵償之。至本案為警查獲
    時，經警在許宇忠所騎乘機車上安全帽內扣得之第一級毒品
    海洛因1 包（驗前淨重0.0231公克，驗後淨重0.0138公克）
    ，係被告因販賣而交付予許宇忠持有之毒品海洛因，此據被
    告供承在卷（本院卷第14頁），且許宇忠亦因違反毒品危害
    防制條例案件由檢察官偵查中（臺灣高雄地方法院檢察署10
    0 年度毒偵字第2911號），亦經本院調卷核閱屬實，是上開
    毒品既已因販賣而交付予許宇忠，自應於前開許宇忠所涉毒
    品案件中處理（最高法院100 年度臺上字第678 號判決意旨
    參照），無從於本案諭知沒收銷燬，附此敘明。
據上論斷，應依刑事訴訟法第299 條第1 項前段，毒品危害防制
條例第4 條第1 項、第19條第1 項，刑法第11條、第59條，判決
如主文。
本案經檢察官鄭靜筠到庭執行職務。
中    華    民    國   100    年    8     月    2     日
              刑事第十一庭  審判長法  官  李代昌
                                  法  官  林正忠
                                  法  官  林韋岑
以上正本證明與原本無異。
如不服本判決應於收受判決後10日內向本院提出上訴書狀，並應
敘述具體理由。其未敘述上訴理由者，應於上訴期間屆滿後20日
內向本院補提理由書(均須按他造當事人之人數附繕本)「切勿逕
送上級法院」。
中    華    民    國   100    年    8     月    2     日
                                  書記官  黃旭淑
【附錄本判決論罪科刑法條】
毒品危害防制條例第4條第1項：
製造、運輸、販賣第一級毒品者，處死刑或無期徒刑；處無期徒
刑者，得併科新臺幣 2 千萬元以下罰金。